【裁判字號】    90,台上,3616
【裁判日期】    900614
【裁判案由】    違反毒品危害防制條例
【裁判全文】
最高法院刑事判決                                九十年度台上字第三六一六號
    上  訴  人  甲○○
    選任辯護人  謝新平律師
右上訴人因違反毒品危害防制條例案件，不服台灣高等法院中華民國八十八年三月十
八日第二審判決（八十八年度上訴字第一九三號，起訴案號：台灣宜蘭地方法院檢察
署八十七年度偵字第二四六五號），提起上訴，本院判決如左：
    主  文
原判決撤銷，發回台灣高等法院。
    理  由
本件原判決認定上訴人甲○○意圖營利，基於概括之犯意，先以每一大包新台幣（下
同）二千元、每一小包五百元之低價，向綽號「阿祥」購入第二級毒品安非他命後，
連續於民國八十六年十二月底某日，在台北市松山火車站，以一千元之價格，非法販
賣安非他命一小包予黃淑君，又於八十七年四月中旬，在同一地點，以二千元之價格
，非法販賣安非他命一小包予黃淑君，從中牟利。嗣於八十七年五月三十一日晚間，
上訴人打0000000000呼叫器與黃淑君聯絡，黃淑君回電表明欲購買安非他
命並與上訴人約定在台北市○○區○○路與環山路交岔路口交貨，上訴人依約於同年
六月一日凌晨零時三十分許持安非他命一大包、一小包前往，在交貨時為警當場查獲
而未遂等情，因而維持第一審論處上訴人連續販賣第二級毒品罪刑之判決，駁回上訴
人在原審之上訴。固非毫無見地。
惟查：（一）審理事實之法院對於被告之犯罪事實，應從各方面詳予調查，以期發現
真實，然後綜合卷內一切證據，本諸經驗及論理法則，斟酌各方面情形，以為證據之
判斷及事實之認定；如證據雖已調查，但尚有未盡，仍難遽為被告有利或不利之認定
。又有罪之判決書，對於被告有利之證據不採納者，應說明其理由，亦為刑事訴訟法
第三百十條第二款所規定。卷查上訴人在第一審及原審一再辯稱：八十七年五月三十
一日，伊原因黃淑君要還錢，而與之約在台北市松山火車站見面，但黃淑君未依約前
來，當日晚上九時許，警察在松山火車站臨檢時查獲伊身上之安非他命，要伊說出有
何人吸食安非他命，伊即帶警察到台北市內湖黃淑君住處附近路口，並打電話聯絡黃
淑君前來，黃淑君一下來即遭逮捕等情（見一審卷三一頁，原審卷二四頁、二八頁）
，而黃淑君在第一審亦供稱：當天伊接到上訴人（原審筆錄誤載為林水順）扣機，為
還錢乃與上訴人約定於晚上十點至十一點在內湖豆漿店見面，伊等剛到警察即前來等
語（見一審卷四六頁）；如果無訛，上訴人於八十七年五月三十一日打呼叫器與黃淑
君聯絡，既為配合警察逮捕黃淑君而應其要求，而黃淑君回電表示欲購買安非他命時
，上訴人復在警察實力支配下，則上訴人於電話中允以出售並與黃淑君約定在台北市
內湖區○○路與環山路交岔路口交付安非他命，再會同警察一同前往，是否有販賣安
非他命之故意﹖非無審究餘地；原審未詳予調查、根究明白，即遽行判決，難謂無查
證未盡之違法。又上訴人此部分辯解及黃淑君之供述，均屬對上訴人有利之證據，原
判決既未予採納，復未於理由欄說明其理由，亦有理由不備之違法。（二）有罪之判
決書，須於事實欄，就犯罪構成要件及與適用法令有關之事實，明確認定，詳細記載
，並於理由敘明所憑之證據及認定之理由，始足為適用法律之準據。查上訴人於七十
六年三月間，曾因過失傷害案件，經原審法院判處有期徒刑八月確定，於七十七年二
月二日執行完畢，有台灣高等法院檢察署刑案紀錄檢覆表在卷可稽（見一審卷九頁）
；而原判決復認定上訴人意圖營利，基於概括之犯意，先以每一大包二千元、每一小
包五百元之低價，向綽號「阿祥」購入第二級毒品安非他命後，連續於八十六年十二
月底某日及八十七年四月中旬，在台北市松山火車站，分別以一千元及二千元之價格
，各非法販賣安非他命一小包予黃淑君，從中牟利等情之事實；則上訴人販賣安非他
命之犯罪，於其購入之初即已成立，究於何時購入，與其是否成立累犯，至關重要，
自應於事實欄明確認定，原判決未予記載，本院尚無從為其適用法律是否適當之判斷
。（三）第二審認定上訴人犯罪之事實，與第一審所認定者不同，即屬上訴有理由，
應將第一審判決撤銷改判，不能仍予維持而駁回其上訴。查第一審判決並未認定上訴
人購入安非他命屬於犯罪事實之一部，原判決則認定上訴人於出售安非他命予黃淑君
前所為購入安非他命行為，係屬其販賣安非他命之犯罪事實的一部分，二者所認定之
犯罪事實顯不相同，依前開說明，第一審判決即無可維持，乃原判決竟未將第一審判
決撤銷，而仍予維持，於法自有未合。（四）因犯販賣第二級毒品之罪所得財物，依
毒品危害防制條例第十九條第一項之規定，係採義務沒收主義，凡所得財物，均應宣
告沒收，如全部或一部不能沒收時，追徵其價額或以其財產抵償之。原判決既認定上
訴人販賣第二級毒品安非他命予黃淑君二次，每次一包，價額分別為一千元、二千元
等情之事實，並依毒品危害防制條例第四條第二項論處罪刑，則上訴人販賣第二級毒
品二次所得之一千元及二千元，似應依該條例第十九條第一項之規定，宣告沒收，如
全部或一部不能沒收時，以其財產抵償之，原判決既未予宣告，復未說明不予宣告之
理由，亦有可議。以上諸端，或為上訴意旨所指摘，或為本院得依職權調查之事項，
應認原判決有撤銷發回更審之原因。
據上論結，應依刑事訴訟法第三百九十七條、第四百零一條，判決如主文。
中      華      民      國     九十     年      六      月     十四     日
                              最高法院刑事第九庭
                                  審判長法官  莊  登  照
                                        法官  洪  明  輝
                                        法官  黃  一  鑫
                                        法官  魏  新  和
                                        法官  林  秀  夫
      右正本證明與原本無異
                                              書  記  官
中      華      民      國     九十     年      六      月     十九     日


司法院資訊處製作；財團法人民間司法改革基金會備份。
